【裁判字號】    98,簡上,542
【裁判日期】    981106
【裁判案由】    傷害
【裁判全文】
臺灣高雄地方法院刑事判決             98年度簡上字第542號
上  訴  人
即  被  告  丁○○
輔  佐  人
即被告之女  戊○○
上  訴  人
即  被  告  甲○○
選任辯護人  李慶榮律師
            孫守濂律師
            許泓琮律師
上列上訴人即被告等因傷害案件，不服本院中華民國98年5 月18
日98年度審簡字第295 號第一審簡易判決（聲請簡易判決處刑書
案號：97年度偵字第29526 號），提起上訴，本院管轄之第二審
合議庭判決如下：
    主  文
上訴駁回。
丁○○、甲○○均緩刑貳年。
    事  實
一、丁○○與甲○○均為高雄縣鳳山市○○○路160 巷26弄大樓
    住戶，於民國97年7 月22日21時許，在上開大樓地下室，因
    甲○○駕駛車牌號碼PVS-459 號重型機車行經地下室機車道
    時，擦撞丁○○停放於停車格內車牌號碼PJL-576 號重型機
    車（毀損部分未據告訴），兩人因而發生口角，各基於傷害
    他人身體之犯意，各自徒手毆打對方，致甲○○受有臉部開
    放性傷口2 公分及3 公分、唇部撕裂傷1.5 公分、左膝及右
    膝挫傷、左踝及左足挫傷併擦傷等傷害，致丁○○受有頭部
    外傷併顏面擦傷、左手及軀幹擦傷等傷害。
二、案經丁○○、甲○○訴由高雄縣政府警察局鳳山報請臺灣高
    雄地方法院檢察署檢察官偵查後聲請簡易判決處刑。
    理  由
壹、證據能力方面：
一、按被告以外之人（包括證人、鑑定人、告訴人、被害人及共
    同被告等）於審判外之陳述雖不符刑事訴訟法第159 條之1
    至之4 等4 條之規定，而經當事人於審判程序同意作為證據
    ，法院審酌該言詞陳述或書面陳述作成時之情況，認為適當
    者，亦得為證據；當事人、代理人或辯護人於法院調查證據
    時，知有刑事訴訟法第159 條第1 項不得為證據之情形，而
    未於言詞辯論終結前聲明異議者，視為有前項之同意，同法
    第159 條之5 定有明文。本件證人即告訴人甲○○為被告丁○○以外之人，證人即告訴人丁○○為被告甲○○以外之人
    ，渠等於警詢中之證述，雖屬傳聞證據，經查無刑事訴訟法
    第159 條之1 至第159 條之4 之傳聞證據例外情形，惟於本
    院審判時，檢察官、被告、辯護人均未聲明異議，本院審酌
    上開證人之警詢筆錄作成時，距離案發時間較近，較無人情
    施壓或干擾，且查無不當取供之情形，認為以之作為本案之
    證據亦屬適當，依前開刑事訴訟法第159 條之5 第2 項規定
    ，上開證人於警詢中之陳述，得為證據。
二、按被告以外之人於偵查中向檢察官所為陳述，除顯有不可信
    之情況者外，得為證據，同法第159 條之1 第2 項定有明文
    。證人乙○○於檢察官偵查中所為之陳述，業經具結而為證
    述，查無檢察官在偵查時有不法取供之情形，證人乙○○業
    經本院行交互詰問程序，被告之對質詰問權已獲得保障，依
    上說明，證人乙○○於偵查中之證詞自具有證據能力。
貳、實體方面：
一、訊據上訴人即被告丁○○、甲○○固均坦承有於上開時、地
    ，因被告甲○○撞倒被告丁○○停放於上址大樓地下室停車
    位之機車，雙方因而發生爭執及拉扯等情，惟均矢口否認有
    何傷害犯行，被告丁○○辯稱：伊未主動打甲○○，伊等爭
    吵後，伊叫管理員下樓主持公道，甲○○惱羞成怒抓住伊衣
    服，伊為掙脫才動手，伊是正當防衛云云，被告甲○○則辯
    稱：伊撞倒丁○○之機車後，丁○○說伊是惡意的，因而發
    生口角，伊係出於防衛才打傷丁○○云云。
二、經查：
  (一)被告丁○○部分：
  1.被告丁○○於上開時、地徒手毆打告訴人甲○○成傷之事實
    ，業據被告丁○○於警詢時供稱：伊見到伊之機車被甲○○
    撞倒，雙方因而發生口角，伊叫大樓管理員下來主持公道，
    當時管理員在伊等中間調解，甲○○突然動手抓伊衣服，並
    徒手要打伊，伊即反抗並反擊等語（見臺灣高雄地方法院檢
    察署97年度他字第7002號卷《下稱偵1 卷》第3 頁背面），
    於本院供稱：甲○○臉上流血，可能是甲○○抓伊衣領時有
    打伊，伊為了掙脫而揮手打到她等語（見本院98年度簡上字
    第542 號卷《下稱本院卷》第80頁），核與證人即告訴人甲○○於警詢時證稱：伊於上開時、地不小心撞倒被告丁○○
    停放之機車，他就說伊故意撞他車輛，就揮拳打伊，伊所受
    傷害為臉部開放性傷口2 公分及3 公分、唇部撕裂傷1.5 公
    分、左膝及右膝挫傷、左踝及左足挫傷併擦傷等語（見偵1
    卷第2 頁），及證人即上址大樓管理員乙○○於偵查中及本
    院審理時證稱：當天被告丁○○至1 樓警衛室叫伊下去，伊
    跟他一起至地下室見到告訴人甲○○站著，之後伊見甲○○
    嘴角流血，甲○○用手把血擦掉，就出手拉丁○○之衣領，
    丁○○就做出反擊的動作，2 人就互相撥打，伊馬上低頭擋
    在丁○○及甲○○中間，想將他們分開，後來主委叫救護車
    來時，甲○○臉都是血，伊不知道有哪裡受傷等語（見臺灣
    高雄地方法院檢察署97年度偵字第29526 號卷《下稱偵2 卷
    》第22頁、本院卷第70至73頁）大致相符。告訴人甲○○因
    此受有臉部開放性傷口2 公分及3公 分、唇部撕裂傷1.5 公
    分、左膝及右膝挫傷、左踝及左足挫傷併擦傷等傷害，復有
    長庚紀念醫院之診斷證明書1 紙附卷可稽。
  2.按正當防衛必須對於現在不法之侵害，始足當之，侵害業已
    過去，或無從分別何方為不法侵害之互毆行為，均不得主張
    防衛權，而互毆係屬多數動作構成單純一罪，而互為攻擊之
    傷害行為，縱令一方先行出手，還擊之一方，在客觀上苟非
    單純對於現在不法之侵害為必要排除之反擊行為，因其本即
    有傷害之犯意存在，自無主張防衛權之餘地（最高法院96年
    台上字第3526號判決意旨參照）。由證人乙○○上開證詞，
    固可知告訴人甲○○發現其嘴唇流血，有先出手拉被告丁○○衣領之舉動，惟由證人乙○○於本院證稱：甲○○拉丁○○衣領時，丁○○有反抗動作，好像想將她的手撥開，伊馬
    上低頭將他們拉開，他們2 人已經開始撥打，伊自己1 人沒
    辦法拉開他們等語（見本院卷第72頁背面頁），可見被告丁○○有與告訴人甲○○互相撥打之互毆行為，致證人乙○○
    無法將其2 人分開，被告丁○○之行為非僅單純要撥開告訴
    人甲○○拉其衣領之反擊行為，被告丁○○辯稱其係正當防
    衛云云，委無足採。
  (二)被告甲○○部分：
  1.被告甲○○於上開時、地徒手毆打告訴人丁○○成傷之事實
    ，業據被告甲○○於本院供稱：證人乙○○幫伊擦拭嘴角時
    ，伊才知道伊嘴角流血，伊在那時才抓狂，抓丁○○衣領，
    伊有抓破他的衣服等語（見本院卷第76至79頁），於警詢時
    供稱：丁○○揮拳打伊，伊當時有防衛，拉扯中有扯破他所
    穿之內衣等語（見偵1 卷第2 頁），核與證人即告訴人丁○○於警詢時證稱：被告甲○○將伊機車撞倒，伊等發生口角
    後伊叫管理員下樓主持公道，當時管理員在伊等中間調解，
    被告甲○○突然動手抓伊衣服，並徒手要打伊，伊即反抗並
    反擊，造成伊衣服扯破，頭部外傷併顏面擦傷與左手及軀幹
    擦傷等語（見偵1 卷第3 頁），及證人乙○○於偵查及本院
    證述被告甲○○因手摸嘴唇發現自己流血，就出手拉告訴人
    丁○○之衣領，丁○○就反擊，雙方就互相撥打等語（見偵
    2 卷第21至22頁、本院卷第70至73頁）大致相符。告訴人丁○○因此受有頭部外傷併顏面擦傷、左手及軀幹擦傷等傷害
    乙節，亦有財團法人天主教聖功醫院之診斷證明書1 紙、照
    片9 張在卷可稽（見偵2 卷第12頁、第15之1 頁公文信封內
    ）。足見告訴人丁○○所受傷害確係因被告甲○○之行為所
    致。
  2.按正當防衛必須對於現在不法之侵害始得為之，侵害業已過
    去，即無正當防衛可言。至彼此互毆，又必以一方初無傷人
    之行為，因排除對方不法之侵害而加以還擊，始得以正當防
    衛論。故侵害已過去後之報復行為，與無從分別何方為不法
    侵害之互毆行為，均不得主張防衛權（最高法院30年上字第
    1040號判例意旨參照）。被告甲○○固辯稱其係正當防衛云
    云，惟由證人乙○○於偵查及本院均證稱其下樓時，告訴人
    丁○○與被告甲○○只有互罵，被告甲○○發現自己嘴唇流
    血後，即出手拉丁○○之衣領等語（見偵2 卷第22頁、本院
    卷第70頁背面至71頁），而被告甲○○於本院亦供稱：伊不
    知道自己流血，是乙○○告訴伊伊才知道，伊不記得抓丁○○衣領之前他是怎麼打伊，是伊抓他衣領之後他才開始猛打
    ；在伊拉他衣領之前，伊等沒有肢體衝突，只有口角等語（
    見本院卷第77頁背面），可知被告甲○○動手拉告訴人丁○○衣領前，告訴人丁○○對被告甲○○並無侵害之行為，被
    告甲○○之舉動即非對現在不法侵害之排除行為，至於被告
    甲○○與告訴人丁○○之後之互毆行為，亦無從分別何方為
    不法侵害，揆諸前開判例意旨，均與正當防衛之要件不合，
    被告甲○○主張正當防衛云云，亦非可取。
  (三)從而，本件事證明確。被告丁○○、甲○○所辯均不可採，
    被告丁○○傷害告訴人甲○○、被告甲○○傷害告訴人丁○○之犯行，均堪認定，應依法論科。
三、核被告丁○○、甲○○所為，均係犯刑法第277 條第1 項之
    傷害罪嫌。原審以被告丁○○、甲○○罪證明確，適用刑法
    第277 條第1 項、第41條第1 項前段、刑法施行法第1 條之
    1 等規定論以傷害罪，並審酌被告丁○○、甲○○2 人均否
    認犯行，被告甲○○所受傷勢較重，並斟酌被告2 人均無犯
    罪紀錄之素行，暨渠等職業、家庭經濟狀況及智識程度等一
    切情狀，分別量處被告丁○○拘役50日、被告甲○○拘役20
    日，並均諭知以新臺幣1,000 元折算1 日之易科罰金折算標
    準，已詳加審認被告2 人本件犯罪情狀而於法定刑度範圍內
    量刑，本院認其認事用法均無違誤，量刑亦屬妥適，應予維
    持。被告2 人上訴意旨主張正當防衛，並指摘原審判決量刑
    不當，請求撤銷改判，均無理由，應予駁回。
四、另查，被告丁○○、甲○○前均未曾受有期徒刑以上刑之宣
    告，有臺灣高等法院被告前案紀錄表在卷為憑。被告2 人於
    原審判決後已達成和解，並由被告丁○○當庭賠償告訴人甲○○新臺幣4 萬5 千元，有和解筆錄1 份在卷可稽（見本院
    98年度簡上附民字第63號卷），告訴人丁○○、甲○○於本
    院審理中，亦表示不追究等語（本院卷第81頁背面），茲念
    被告2 人僅因一時失慮，致罹刑典，其經此偵審程序及罪刑
    之宣告，當已知所警惕，信無再犯之虞，本院認所宣告之刑
    以暫不執行為適當，分別併予緩刑2 年之宣告，以啟自新。
據上論斷，應依刑事訴訟法第455 條之1 第1 項、第3 項、第36
8 條，刑法第74條第1 項第1 款，判決如主文。
本案經檢察官丙○○到庭執行職務。
中    華    民    國    98    年    11    月    6     日
                  刑事第六庭  審判長法  官  李璧君
                                    法  官  曾仁勇
                                    法  官  曾鈴
以上正本證明與原本無異。
不得上訴。
中    華    民    國    98    年    11    月    6     日
                                    書記官  林慧君
附錄本案論罪科刑法條全文：
中華民國刑法第277條（普通傷害罪）
傷害人之身體或健康者，處3 年以下有期徒刑、拘役或1 千元以
下罰金。
犯前項之罪因而致人於死者，處無期徒刑或 7 年以上有期徒刑
；致重傷者，處 3 年以上 10 年以下有期徒刑。


司法院資訊處製作；財團法人民間司法改革基金會備份。
